【裁判字號】    98,台上,7722
【裁判日期】    981224
【裁判案由】    誣告等罪
【裁判全文】
最高法院刑事判決            九十八年度台上字第七七二二號
上  訴  人  台灣高等法院檢察署檢察官
被      告  乙○○
            甲○○
上列上訴人因被告等誣告等罪案件，不服台灣高等法院中華民國
九十六年九月二十七日及十一月二十二日第二審判決（九十六年
度上訴字第六五六號，起訴案號：台灣板橋地方法院檢察署九十
五年度偵字第一三四一九、一七四三九號），提起上訴，本院判
決如下：
    主  文
上訴駁回。
    理  由
按刑事訴訟法第三百七十七條規定，上訴於第三審法院，非以判
決違背法令為理由，不得為之。是提起第三審上訴，應以原判決
違背法令為理由，係屬法定要件。如果上訴理由書狀並未依據卷
內訴訟資料，具體指摘原判決不適用何種法則或如何適用不當，
或所指摘原判決違法情事，顯與法律規定得為第三審上訴理由之
違法情形，不相適合時，均應認其上訴為違背法律上之程式，予
以駁回。本件檢察官上訴意旨略稱：(一)、原審於理由欄內針對被
告乙○○遂行本件犯罪係基於何等動機？欲達成何等目的？犯罪
時是否受有刺激？刺激之輕重若何？被告生活之現實狀況？被告
有無前科？品行如何？被告智識程度如何？與被害人關係之親疏
遠近？與共同被告共同違反受託任務情節之輕重？犯罪結果對於
被害人所造成之損害？就本件犯罪乙○○係居於主導地位抑或次
要之從屬地位？犯罪後之態度究竟有無具體之悔悟實據？態度是
否良好等等審酌其量刑妥當與否之具體事項均未論及，僅泛稱「
爰審酌被告乙○○甘出借名義，以遂行擅自辦理他人汽車過戶登
記手續之不法犯行，復參酌其犯罪分工主從情形及犯罪後態度等
一切情狀」等語，且無視其事後非但未自首偽造文書犯行，反為
維護其不法利益，捏造事實，誣指被害人涉嫌侵占其財物等犯罪
後之惡劣態度與行徑，量處法定最低刑度有期徒刑二月，自有理
由不備之違法。(二)、原審認被告乙○○、甲○○共同於具有私文
書性質之汽（機）車過戶申請登記書上，接續盜用「丙○○」印
章，表明丙○○轉讓上開自用小客車予乙○○之旨。惟於理由欄
內則稱核被告等所為，係犯刑法第二百十六條、第二百十條、第
二百十四條之罪，未論以同法第二百十七條第二項盜用印章罪，
兩相對照，顯不一致，復稱被告等接續盜用印章行為，係偽造私
文書之部分行為，與上述所引之法條亦有齟齬，難認無理由矛盾
之違法。(三)、除有正當理由而無法避免者外，不得因不知法律而
免除刑事責任，乙○○自難以不知法律為卸責之藉口；且追索民
事責任之方法甚多，聲請調解、提起民事訴訟、對行政處分之機
關提起訴願或行政訴訟，或委請地方賢達人士進行和解，不一而
足，乙○○不此之圖，竟逕向第一審檢察署提出告訴，自難認其
無使被害人受刑事訴追之意圖。又依原審認定之事實，乙○○係
因行使偽造私文書之犯行，始登記為丙○○所有小客車之「登記
名義人」，其對於該小客車實無任何權利可言，自難諉為不知，
竟隱瞞自己犯罪之事實，在刑事告訴狀內以車輛所有人自居，提
出告訴，並於檢察事務官詢問時，誣指被害人侵占其車不還，其
主觀上自有誣告之犯意，客觀上亦有誣告之犯行，原審遽為無罪
之認定，適用法則自有不當云云。
惟查：原判決綜合全案證據資料，本於事實審法院職權推理之作
用，認定被告等確有共同偽造丙○○所有ＵＱ－三八二七號自用
小客車之汽車過戶申請書，並持向交通部公路局台北區監理所板
橋監理站辦理上開小客車過戶之犯行。因而撤銷第一審關於乙○
○偽造文書部分及甲○○部分之判決，依修正前刑法牽連犯，從
一重改判論處被告等共同行使偽造私文書，足以生損害於公眾及
他人罪刑，已詳細說明其採證認事之理由。並以公訴意旨略稱：
乙○○意圖他人受刑事處分，於民國九十四年十月二十七日下午
一時五十分許，捏造上開小客車已遭丙○○侵占等情節，向台灣
板橋地方法院檢察署申告，誣指丙○○涉嫌侵占，因認乙○○涉
犯刑法第一百六十九條第一項之誣告罪嫌云云。但經審理結果，
以公訴人所舉之證據資料，經查並無任何適合於乙○○誣告犯罪
事實認定之證據，乙○○被訴誣告，尚屬不能證明，因而維持第
一審諭知乙○○此部分無罪之判決，駁回檢察官此部分在第二審
之上訴，已詳敘其無從為乙○○此部分有罪確信之理由。經核前
揭所為論斷，俱有卷證資料可資覆按。且查：(一)、量刑輕重係屬
事實審法院得依職權自由裁量之事項，茍已以行為人之責任為基
礎，斟酌刑法第五十七條各款所列情形，復未逾法定刑度，即不
得遽指為違法。原判決已說明審酌乙○○甘於出借名義，以遂行
被告等擅自辦理他人汽車過戶登記手續之不法犯行，及參酌其犯
罪分工主從情形、犯罪後態度等一切情狀，量處較甲○○為輕之
有期徒刑二月之理由，顯以乙○○之責任為基礎，審酌刑法第五
十七條各款所列情形，為科刑輕重標準之綜合考量，其量定之刑
罰，亦未逾法定刑度，自無量刑失當或理由不備之可言。而原判
決既認乙○○不構成誣告罪，為刑罰之量定時，自無審酌之必要
，上訴意旨以此指摘原判決理由欠備，即顯非依卷證資料執為指
摘，自非適法之第三審上訴理由。又原判決已敘明被告等盜用丙
○○印章，蓋於汽（機）車過戶申請書上，用以辦理上開小客車
過戶登記，顯已達於行使偽造私文書階段，其等盜用印章，為偽
造私文書之部分行為，偽造私文書之低度行為，復為行使之高度
行為所吸收，均不另論罪（見原判決乙○○部分第五頁第十至十
二行，甲○○部分第五頁第二六至二八行，後者原判決將甲○○
誤載為乙○○，得由原審以裁定更正），自無上訴意旨指稱之違
法。(二)、證據之取捨及證據之證明力如何，由事實審法院依其調
查證據所得心證，本其確信自由判斷，茍不違反經驗法則或論理
法則，即難遽指違法。原判決以乙○○自始在其所提出之刑事告
訴狀內，即已敘明上開自用小客車係丙○○所有暨持用，僅因丙
○○一再推諉不配合辦理過戶手續，始造成其須以該車登記名義
人不斷負擔稅捐、交通罰鍰費用等情；嗣於該案偵查中，乙○○
復向檢察官陳稱其係因甲○○未償還該車之典當借款，丙○○亦
未處理該車之稅捐、交通罰鍰等費用，始提出侵占告訴等語；核
與丙○○、甲○○於偵查中及第一審供述之情節，悉相符合，而
據以判斷乙○○雖向第一審檢察署提出申告，然其主觀上僅意在
追索丙○○與甲○○應負擔之民事責任，並無捏造事實誣指丙○
○犯罪之故意，尚難認其有誣告之犯行。此係事實審法院踐行證
據調查程序後，依憑卷證資料所為判斷之適法職權行使，自難遽
指違法。茲上訴意旨對原審此部分之論斷，究有何違背經驗法則
或論理法則等違法情形，並未依據卷內資料為具體之指摘，徒以
乙○○非上開小客車所有人，竟告訴丙○○等侵占，顯有誣告之
犯意云云，據以指摘原判決違法，係以主觀之說詞，對原審已於
判決中詳加論斷之事項，再為事實之爭執，依首揭說明，自非適
法之第三審上訴理由。其上訴違背法律上之程式，應予駁回。原
判決認其牽連犯使公務員登載不實，及公訴意旨認被告等牽連犯
侵占、檢察官上訴意旨認被告等牽連犯背信等罪部分，核屬刑事
訴訟法第三百七十六條第一款、第三款、第五款所列不得上訴於
第三審法院之罪名，牽連之行使偽造私文書重罪部分，上訴人之
上訴既不合法，無從為實體上審理，使公務員登載不實、侵占、
背信等輕罪部分，自亦無從適用審判不可分原則，併同為實體上
審判，亦應從程序上予以駁回。
據上論結，應依刑事訴訟法第三百九十五條前段，判決如主文。
中    華    民    國  九十八  年  十二    月  二十四  日
                      最高法院刑事第六庭
                          審判長法官  陳  世  雄
                                法官  魏  新  和
                                法官  吳  信  銘
                                法官  徐  文  亮
                                法官  李  英  勇
      本件正本證明與原本無異
                                      書  記  官
中    華    民    國  九十八  年  十二    月  二十九  日
                                                      R


司法院資訊處製作；財團法人民間司法改革基金會備份。
